臺灣臺北地方法院民事判決　九十一年度訴字第四○七四號
　　原　　　告　乙○○
　　法定代理人　甲○○
右當事人間撤銷股東會決議事件，本院判決如左：
    主    文
原告之訴駁回。
訴訟費用由原告負擔。
    事    實
甲、原告方面：
  一聲明：被告於民國九十一年七月三日在台北市○○街○段九十一號四樓所召集臨
    時股東會決議應予撤銷。
  二陳述：
    (一)原告為被告公司之股東，並擔任監察人，然九十一年六月股東柳俊英自任被告
      公司九十一年度股東臨時會議召集人，自行發函通知股東於九十一年七月三日
      上午十時，在台北市○○街○段九十一號四樓召開股東臨時會，因該次股東臨
      時會（下稱系爭股東臨時會）之召集程序違背法令，原告已於當場表示異議，
      今依公司法第一百八十九條之規定，提起本件撤銷訴訟。
    (二)被告公司股柳俊英並無召集系爭股東臨時會之必要。公司法第一百七十三條第
      二項明文規定：公司少數股東有權請求股東臨會之召開，僅限於「董事會不為
      股東會之召集通知」時，惟本件被告公司之股東柳俊英係於九十一年六月七日
      方通知被告公司全體股東召開九十一年之臨時股東會，但原告於被告公司內部
      九十一年五月廿七日所舉行之董事會議中，即表示在董事會遲無法召開股東常
      會之情形下，由被告依據公司法第二百二十條之規定行使監察權，以監察人之
      身分決定在九十一年七月四日召開九十一年度股東常會，原告並隨即於九十一
      年六月三日寄發股東常會開會通知，換言之，在被告股東柳俊英於九十一年六
      月七日為系爭股東臨時會召集通知之前，原告已以監察人之身分出面決定召開
      九十一年度股東常會，且已正式寄發全體股東開會通知，被告公司未發生股東
      會不為或無法召集之情事。柳俊英另行召開系爭九十一年七月三日之臨時股東
      會，顯與公司法第一百七十三條第二項之召集要件未符。
    (三)被告公司股東柳俊英召集系爭臨時股東臨時會，已抵觸原告之監察權。公司法
      要求公司在內部設置監察人專司監督董事會運作之目的，希冀監察人能及時代
      替股東會行使監察權，以防堵外部投資股東因未能親身參與公司營運，對於董
      事會業務之執行無法掌握，難以進行監督之弊端，從而就公司法將監察人列為
      公司常設監督機構之立法精神而言，監察人對公司董事會監察權之行使順序優
      先於股東，唯有在監察人怠於行使監察權之情形下方由股東介入監督為妥。公
      司法第一百七十三條第二項及第二百二十條雖同時規定公司股東及監察人在董
      事會不為或不法召集股東會之情形下得取代召集之，然原告早在九十一年五月
      廿七日即以監察人之身分決定召開被告公司九十一年度股東常會，且在同年六
      月三日正式發出開會通知予全體股東，被告公司股東就同一事項之少數股東監
      察權自無存在之必要，更遑論得以重複行使。柳俊英之召集已抵觸原告之監察
      權，系爭臨時股東會之召集程序自屬違法，依公司法第一百八十九條之規定應
      予撤銷。
    (四)經濟部所作許可柳俊英召集系爭臨時股東會之行政處分，顯然違背法令，原告
      已提起訴願請求撤銷。原告在九十一年六月三日時，仍係被告公司之監察人，
      自有權召集股東常會。
  三證據：提出聯維公司股東名冊、公司基本資料、聯維公司九十一年七月三日臨時
    股東會議紀錄、柳俊英所發之開會通知、聯維公司九十一年五月廿七日董事會議
    紀錄、原告所發之開通知。
乙、被告方面：
  一聲明：原告之訴駁回。
  二陳述：
    (一)被告公司股東柳俊英召集九十一年七月三日之臨時股東會係合於法令程序。柳
      俊英係被告公司股東，持有股數一百廿八萬六千股，為被告公司已發行股數二
      千萬股之百分之六．四三並超過一年。被告公司董、監事任期應於九十一年一
      月十四日屆滿，惟董事會並未召集股東會改選董、監事，柳俊英於九十一年二
      月廿七日發函，述明改選董、監事議題，及逾期將依法向主管機關請求准予自
      行召集被告公司臨時股東會，要求被告公司董事會召集臨時股東會，惜被告公
      司董事會不予理會，柳俊英於九十一年三月十八日向經濟部商業司依公司法第
      一百七十三條第二項規定聲請自行召集臨時股東會。經濟部於受理柳俊英聲請
      後，於九十一年三月廿二日先行發函限被告公司於九十一年四月十五日前答覆
      ，惟被告公司董事會不予置理，經濟部於九十一年四月廿三日發函要求被告公
      司應於九十一年六月五日前完成董、監事改選，逾限者董、監事當然解任，惜
      被告公司仍不召集臨時股東會改選董、監事，竟屢向經濟部發函請求延期等，
      惟均遭經濟部回函指正及處分董、監事於九十一年六月六日當然解任，經濟部
      並於九十一年六月十一日回函准柳俊英應自行召集被告公司之臨時股東會，股
      東柳俊英乃於九十一年七月三日召集被告公司臨時股東會。本件柳俊英之聲請
      自行召集被告公司臨時股東會係合乎公司法第一百七十三條之規定，並得主管
      機關經濟部許可而召開，就召集理由及程序均合乎法令。
    (二)柳俊英之催告董事會係於九十一年二月廿七日，被告公司董事會均不置理，至
      若監察人是否基於職權召集臨時股東會與公司法第一百七十三條之構成要件無
      關，況且監察人（即原告乙○○）於九十一年六月六日當然解任，其如何能合
      法行使監察權召集臨時股東會。
    (三)公司法第一百七十三條之構成要件並不以監察人怠於行使監察權為必要，且監
      察權及柳俊英之行為均係為召集臨時股東會，最後股東會之議事並非監察人或
      股東柳俊英可決定，係全體股東之議事多數決，準此原告爭議監察權受損（況
      且原告於九十一年六月六日後已非監察人）純屬無意義之事，基於法律安定性
      （若撤銷股東臨時會決議，則被告公司董、監事又於九十一年六月六日均當然
      解任，被告公司將罹於不可收拾地步），且柳俊英之召集係經濟部所准許。
  三證據：提出聲請函及附件影本、經商字第09102053060號函影本、經商字第
    09102077800號函影本、經商字第09102093290號函影本、經商字第09102113860
    號函影本、經商字第09102109660號函影本為證。
    理    由
一原告起訴主張：原告為被告公司之股東，並擔任監察人，九十一年六月股東柳俊英
  自任被告公司九十一年度股東臨時會議召集人，自行發函通知股東於九十一年七月
  三日上午十時，在台北市○○街○段九十一號四樓召開股東臨時會，因該次股東臨
  時會之召集程序違背法令，原告已於當場表示異議，今依公司法第一百八十九條之
  規定，提起本件撤銷訴訟。被告公司股東柳俊英並無召集系爭股東臨時會之必要，
  依公司法第一百七十三條第二項之規定，僅限於「董事會不為股東會之召集通知」
  時，股東始得自行召集，惟本件被告公司之股東柳俊英係於九十一年六月七日方通
  知被告公司全體股東召開九十一年之臨時股東會，但原告於被告公司內部九十一年
  五月廿七日所舉行之董事會議中，即表示在董事會遲無法召開股東常會之情形下，
  由被告依據公司法第二百二十條之規定行使監察權，以監察人之身分決定在九十一
  年七月四日召開九十一年度股東常會，原告並於九十一年六月三日寄發股東常會開
  會通知。柳俊英另行召開系爭九十一年七月三日之臨時股東會，與公司法第一百七
  十三條第二項之召集要件未符，且抵觸原告之監察權。
二被告則辯以：被告公司股東柳俊英召集九十一年七月三日之臨時股東會係合於法令
  程序。柳俊英係被告公司股東，持有股數一百廿八萬六千股，為被告公司已發行股
  數二千萬股之百分之六．四三並超過一年。被告公司董、監事任期應於九十一年一
  月十四日屆滿，惟董事會並未召集股東會改選董、監事，柳俊英於九十一年二月廿
  七日發函，述明改選董、監事議題，及逾期將依法向主管機關請求准予自行召集被
  告公司臨時股東會，要求被告公司董事會召集臨時股東會，被告公司董事會不予理
  會，柳俊英於九十一年三月十八日向經濟部商業司依公司法第一百七十三條第二項
  規定聲請自行召集臨時股東會。經濟部於九十一年四月廿三日發函要求被告公司應
  於九十一年六月五日前完成董、監事改選，逾限者董、監事當然解任，被告公司仍
  不召集臨時股東會改選董、監事，遭經濟部處分董、監事於九十一年六月六日當然
  解任，經濟部並於九十一年六月十一日回函准柳俊英應自行召集被告公司之臨時股
  東會，柳俊英於九十一年七月三日召集被告公司臨時股東會。本件股東柳俊英之聲
  請自行召集被告公司臨時股東會係合乎公司法第一百七十三條之規定。
三經查：股東柳俊英係被告公司股東，持有股數一百廿八萬六千股，為被告公司已發
  行股數二千萬股之百分之六．四三並超過一年，被告公司董、監事任期應於九十一
  年一月十四日屆滿，惟董事會並未召集股東會改選董、監事，柳俊英於九十一年二
  月廿七日發函，述明改選董、監事議題，及逾期將依法向主管機關請求准予自行召
  集被告公司臨時股東會，要求被告公司董事會召集臨時股東會，被告公司董事會未
  為召集，柳俊英於九十一年三月十八日向經濟部商業司依公司法第一百七十三條第
  二項規定聲請自行召集臨時股東會，經濟部於九十一年三月廿二日以經商字第
  09102053060號函被告公司「關於柳俊英君依據公司法第一百七十三條第一及第二
  項規定申請自行召集公司股東會乙案，請於本年四月十五日檢據申復，逾期或申復
  理由不充分，本部將依規定核准該股東自行召集　貴公司股東會。」被告公司未為
  召集或答覆，經濟部於九十一年四月廿三日以經商字第09102077800號函被告公司
  「貴公司董監事任期業於九十一年一月十四日屆滿仍不改選乙案，請於本年六月五
  日前完成董監事改選，逾限者，董監事依法當然解任。」經濟部九十一年五月十七
  日又以經商字第09102093290號函被告公司「關於聯維有限電視股份有限公司請求
  延期改選董監事乙案，本案仍依本部九十一年四月廿三日以經商字第０九一０二０
  七七八００號函規定，請公司於本年六月五日前完成董監事改選，逾限則董監事當
  然解任。」經濟部於九十一年六月六日以經商字第09102113860號函被告公司「主
  旨：關於貴公司請求延期至九十一年七月四日完成董監事改選乙案，復如說明，請
  查照。說明：．．．二依據本部九十一年三月廿五日經商字第０九一０二０四八三
  一－０號函釋略以，限期屆滿即為當然解任，尚無待主管機關進一步函知各董監事
  ，有關　貴公司請求延期至九十一年七月四日完成董監事改選乙案，按本案本部業
  於九十一年四月廿三日以經商字第０九一０二七七八００號函規定，請　貴公司於
  本年六月五日前完成董監事改選，逾限未及改選者，即依上開規定，董監事當然解
  任。．．．」經濟部並於九十一年六月十一日以經商字第09102109660號函柳俊英
  「關於　台端依據公司法第一百七十三條第一及第二項規定申請自行召集聯維有線
  電視股份有限公司股東會乙案，准如所請。」柳俊英於九十一年七月三日召集被告
  公司臨時股東會之事實，為兩造所不爭執，並有被告所提出之聲請函及附件影本、
  經濟部九十一年三月廿二日經商字第09102053060號函影本、經濟部九十一年四月
  廿三日經商字第09102077800號函影本、經濟部九十一年五月十七日經商字第
  09102093290號函影本、經濟部九十一年六月六日經商字第09102113860號函影本、
  經濟部九十一年六月十一日經商字第09102109660號函影本在卷可稽，應認為真實
  。
四公司法第一百七十三條第一項規定「繼續一年以上，持有已發行股份總數百分之三
  以上股份之股東，得以書面記明提議事項及理由，請求董事會召集股東臨時會。」
  第二項規定「前項請求提出後十五日內，董事會不為召集之通知時，股東得報經主
  管機關許可，自行召集。」揆諸前揭理由三之過程，應認為柳俊英之聲請自行召集
  被告公司臨時股東會係合乎公司法第一百七十三條之規定，其召集程序並未違背法
  令。
五原告所述其以監察人之身分決定在九十一年七月四日召開九十一年度股東常會，並
  於九十一年六月三日寄發股東常會開會通知等情縱為真實，惟因被告公司未於九十
  一年六月五日前完成董監事改選，原董監事當然解任，故原告已於九十一年六月六
  日當然解任，無法在九十一年七月四日召開九十一年度股東常會。由於柳俊英依公
  司法第一百七十三條第一項、第二項之規定，於九十一年二月廿七日請求被告公司
  董事會召集臨時股東會，請求提出後十五日內被告公司董事會未為召集之通知，柳
  俊英報經主管機關經濟部許可後自行召集，至若監察人是否基於職權召集臨時股東
  會與公司法第一百七十三條之構成要件無關。又公司法第一百七十三條之構成要件
  並不以監察人怠於行使監察權為必要，且監察權及股東柳俊英之行為均係為召集臨
  時股東會，最後股東會之議事並非監察人或柳俊英可決定，係全體股東之議事多數
  決，並無損於監察權。原告主張柳俊英召開九十一年七月三日臨時股東會違反公司
  法第一百七十三條第一項之規定、抵觸原告之監察權云云，為無可採；故原告以九
  十一年七月三日之股東臨時會召集程序違背法令，請求撤銷系爭股東臨時會，為無
  理由，應予駁回。
六結論：原告之訴為無理由，依民事訴訟法第七十八條判決如主文。
中　　　華　　　民　　　國　　　九十一　　年　　　十一　　月　　　八　　日
　　　　　　　　　　　　　　　　　　　　民事第五庭法　　　官　周美雲
右為正本係照原本作成
如對本判決上訴，須於判決送達後廿日內向本院提出上訴狀
中　　　華　　　民　　　國　　　九十一　　年　　　十一　　月　　　八　　日
　　　　　　　　　　　　　　　　　　　　　　　　　法院書記官　王宜玲
